【裁判字號】    92,交上易,1334
【裁判日期】    920827
【裁判案由】    過失傷害
【裁判全文】
臺灣高等法院臺中分院刑事判決          民國九十二年度交上易字第一三三四號
    上  訴  人  臺灣台中地方法院檢察署檢察官
    被      告  乙○○
右上訴人因被告過失傷害案件，不服臺灣臺中地方法院中華民國九十二年五月二十三
日第一審判決（民國九十一年度交易字第五四七號，起訴案號：臺灣臺中地方法院檢
察署民國九十一年度偵字第一四六一七號），提起上訴，本院判決如左：
    主  文
上訴駁回。
    理  由
一、公訴意旨略以：被告乙○○（下稱被告）平時在台中縣太平市○○里○○路五四
    號之三庭院飼養一隻狗，因其住處緊鄰路旁，其理應注意將其所飼養的小狗安置
    妥適，以免危及行經其住處前路段之人，遭到驚嚇或傷害，惟乙○○竟未加注意
    ，於民國九十一年二月二十七日七時二十分許，將其所飼養之小狗，以鏈長及於
    住處鐵門外之鐵鍊拴住小狗，並未注意將住處鐵門鎖上，適有丙○○騎乘車號Ｋ
    ＹＧ─七二○號機車，行經該處路段時，乙○○之小狗聞及機車之聲響，連聲吠
    吼並衝出門外，丙○○因該隻狗突然衝出驚嚇之際，不慎人車倒地，受有左手疼
    痛不適、左側橈股、尺骨開放性骨折等傷害。經被害人丙○○訴由台中縣警察局
    霧峰分局報告偵辦，因認被告涉有刑法第二百八十四條第一項前段之過失傷害罪
    嫌云云。
二、按犯罪事實應依證據認定之，無證據不得推定其犯罪事實；又不能證明被告犯罪
    或其行為不罰者，應諭知無罪之判決，刑事訴訟法第一百五十四條第三百零一
    條第一項分別定有明文。次按告訴人之告訴，係以使被告受刑事訴追為目的，是
    其陳述是否與事實相符，仍應調查其他證據以資審認，始得為被告不利之認定；
    又刑事訴訟上證明之資料，無論其為直接或間接證據，均須達於通常一般之人均
    不致有所懷疑，而得確信其為真實之程度，始得據為有罪之認定，若其關於被告
    是否犯罪之證明未能達此程度，而有合理懷疑之存在，致使無從形成有罪之確信
    ，根據「罪證有疑，利於被告」之證據法則，即不得遽為不利被告之認定（最高
    法院五十二年台上字第一三○○號判例、七十六年台上字第四九八六號判例意旨
    參照)。
三、公訴人認被告涉有過失傷害罪嫌，無非以告訴人丙○○之指訴及證人曾遠昇之證
    言及診斷證明書乙紙並以依當時路狀，被告應可將狗拴好或將住處鐵門鎖上，又
    無不能注意之情形，竟疏不注意為之，以致其飼養的狗肇事，致人受傷，被告應
    有過失。且被告過失之行為，核與被害人之受傷間，具有相當因果關係，為其主
    要論據。
四、訊據被告堅決否認有何過失之犯行，辯稱：被告所養之小狗鏈長並不及門外，馬
    路距門前尚有三公尺，且當晚在睡前為防小偷，都有將鐵門鎖上習慣，而證人曾
    遠昇是被告之母看到告訴人倒地不起，才通知他幫忙，當時證人並不在現場。告
    訴人行經被告住處旁馬路，該路段由於是下坡，且雨後經常積砂石，加上告訴人
    車速過快，而造成人車倒地，受有尺骨開放性骨折等傷害等語。經查：
  (一)告訴人究竟如何受傷，據其於原審及本院陳稱：我以為被告家的狗是關著，我就
    放心騎機車過去，結果狗是拴在門外，就衝出咬住我的外套，因而受傷等語，明
    確指稱狗在門外，惟並未指稱是否因狗之拉扯而倒地。而於警訊中則稱「有一隻
    狗撲向我之左手臂，狗爪抓住我的左手，我就加油門後，摔倒在地上」、「因冬
    天我穿外衣，狗抓到衣服，人沒受傷」等語，雖未指稱狗拴何處，惟並非因驚嚇
    而倒地，而係為脫離狗爪，加油後仍無法掙脫，因而倒地；於偵查中則稱「他的
    狗跳出來拉我的外套，外套送醫院時就剪掉丟掉了，狗拉我衣服，讓我機車倒掉
    」等語，似指狗之拉扯力量導致機車倒地，而經原審向國軍台中總醫院函查並索
    取病歷，並無告訴人因狗抓衣服而跌倒或剪掉外套之記載，亦無因被狗如何而導
    致車禍之情，有該醫院九十二年一月二十一日醫質字第○九二○四三一號函及所
    附病歷影本附卷可稽（見原審卷第三八頁以下），則告訴人所述是否真實，已有
    可疑。
  (二)依證人曾遠昇於原審所證稱：過去時沒有看到狗、告訴人沒有說如何跌倒等情，
    若小狗係拴於門外，該證人當無看不見該狗之情，且告訴人亦稱該門係關上，狗
    當不致於咬告訴人後自行開門回家。故尚乏證據證明告訴人係被狗咬而致跌倒。
    證人曾遠昇於偵查中雖曾稱：「乙○○所飼養的小狗，有時沒有拴，平時車子過
    去時，會追著車子跑，有時有拴起來，但即使拴起來也可以跑到門口，有人過去
    都會叫」等情，惟告訴人既指稱當天狗有拴起來，故並不能以此平常情形來證明
    當天情況。而證人同日所證稱：當時其與乙○○送丙○○就醫，丙○○有表示是
    狗衝出來嚇到她，因而跌倒等情，核與告訴人於警訊、偵查中所稱係因狗咬而跌
    倒之情，並不相符，而經原審就此質問證人曾遠昇，則證稱：「告訴人摔跤不是
    被狗咬到，是我自己想，是狗衝出來，告訴人才摔跤的」、「告訴人沒有說如何
    跌倒的」等語，故實無證據證明告訴人之跌倒究與被告所養之狗有何關係。而告
    訴人經常出入該地，亦經常聽聞狗吠，則告訴人之車禍與狗吠究有何因果關係，
    亦乏證據證明。實難以告訴人丙○○、證人曾遠昇前後不一、差異甚大之指訴、
    證述做為被告不利之證據。
  (三)經原審到現場履勘、實測，被告綁狗鏈子為一．八公尺，而大門至告訴人所稱被
    狗咬到位置約四．三公尺，而門外道路確有碎石，告訴人所稱被咬之位置至其倒
    地位置為七．三公尺，有勘驗筆錄可證（見原審卷第七二頁）。足證狗縱綁在門
    外，應尚無法咬到告訴人，且告訴人當時車速當甚快，告訴人雖稱狗拴的鏈子非
    當天之鏈子，惟經與卷附相片中狗鏈比對並無不同，告訴人所稱尚屬乏據。
  (四)告訴人駕機車跌倒之上開路段係下坡，且雨後經常積砂石等情，為被告供明，告
    訴人亦否認有此情，並有現場照片附卷可證（見偵查卷第十三頁），則告訴人若
    駕機車過快，而造成人車倒地致受傷，尚有可能。
五、綜上所述，本件告訴人之指述有明顯瑕疵；且公訴人所舉證據及被告所養之狗當
    時究有無跑出門外已屬有疑，而縱使有狗吠之情形屬實，惟告訴人係被告之鄰居
    ，經常經過該地，其對狗吠之聲亦應有心理準備，當不致因狗吠即驚嚇倒地致受
    傷，其他復查無積極證據認被告對其狗隻有何應注意能注意而不注意採取必要安
    全措施之過失，揆諸前揭證據法則，即不得遽為不利被告之認定，自應為被告無
    罪之諭知。
六、原審認不能證明被告犯罪，而為被告無罪之判決，經核尚無不合，公訴人上訴意
    旨以，告訴人受傷在醫院診治，被告向告訴人之夫洪金發表明，因其狗害到告
    訴人願負全責，並已賠償新臺幣五萬元，被告於警訊亦承認其狗肇事，有警員陳
    永祥可證等情，惟被告於本院審理時陳稱，伊係基於道義上補償告訴人，伊並無
    陳明係其狗肇事，願負全責情事，而洪金發、陳永祥並非告訴人摔倒受傷時之目
    擊證人，縱使到庭陳述，亦不足為被告不利之憑據，是公訴人之上訴，為無理由
    ，應予駁回。
七、告訴人於本院請求傳訊證人洪金發、陳永祥、董毓珍、陳世強等，均非證明目擊
    告訴人有關被告之狗隻有致其受傷之情事，故不予傳訊，併此明。
八、據上論斷，應依刑事訴訟法第三百六十八條，判決如主文。
本案經檢察官甲○○到庭執行職務。
中      華      民      國    九十二     年      八       月   二十七   日
                                   臺灣高等法院臺中分院刑事第一庭
                                         審判長法  官  陳  紀  綱
                                               法  官  方  艤  駐
                                               法  官  陳  登  源
右正本證明與原本無異。
不得上訴。
                                               書記官  林  明  冬
中      華      民      國    九十二     年      八       月   二十九   日
                                                                        Ｆ


司法院資訊處製作；財團法人民間司法改革基金會備份。
